【裁判字號】    90,交上易,3
【裁判日期】    891109
【裁判案由】    過失傷害
【裁判全文】
臺灣高等法院高雄分院刑事判決                        九十年度交上易字第三號
    上  訴  人    台灣屏東地方法院檢察署檢察官
    上訴人即被告  丁○○
    選任辯護人    葉天來
右上訴人因被告過失傷害案件，不服臺灣屏東地方法院八十八年度交易字第二二九號
中華民國八十九年十一月九日第一審判決（起訴案號：臺灣屏東地方法院檢察署八十
九年度偵字第六一０六號），提起上訴，本院判決如左：
    主  文
原判決撤銷。
丁○○因過失傷害人致重傷，處有期徒刑肆月，如易科罰金，以參佰元折算壹日。
    事  實
一、丁○○於民國八十八年五月二十一日十七時十五分許，駕駛車牌號碼ＶＮ－一三
    三二號自小客車，沿屏東縣竹田鄉○○○○道路（幹線道路），由萬丹往內埔（
    西向東）方向行駛（該路段之行車速限為時速六十甲里），途經無號誌之屏五十
    線與竹田鄉○○路○○路口時，丁○○本應注意不得超速行駛，且行經無號誌之
    交岔路口，應減速慢行，作隨時停車之準備，及注意車前狀況，而依當時狀況，
    又無不能注意之情形，適有丙○○騎乘車號ＯＰＸ－二一三號機車，沿溪邊路（
    支線道路），由竹田鄉大湖村往六巷村方向行駛（南向北），丁○○因疏未注意
    上開事項，於接近路口時，竟以時速七十甲里之速度超速行駛，且未減速慢行，
    作隨時停車之準備，及注意車前狀況，而丙○○亦疏未注意車輛行至無號誌交岔
    路口時，支線道車應讓幹線道車先行，而依當時情形，亦無不能注意之情事，竟
    疏於注意，於通過上開交岔路口未讓幹線道車先行，仍貿然前行，雙方因而煞閃
    不及，丁○○所駕之自小客車於路口撞上騎機車之丙○○，丙○○人、車倒地並
    因此而受有頭部外傷合併腦挫傷及遲延性腦內出血、右側肢體癱瘓及記憶認知功
    能障礙等難治之重傷害。丁○○肇事後，在未經有偵查權限之機關或甲務員發覺
    為其犯罪前，向到場處理本件車禍之員警自首陳明其為肇事者，並接受裁判。
二、案經丙○○配偶乙○○訴由屏東縣警察局潮州分局報請台灣屏東地方法院檢察署
    檢察官偵查起訴。
    理  由
一、訊據被告丁○○固不諱言於右揭時地，駕駛自小客車與騎乘機車之丙○○發生車
    禍一節，惟矢口否認有何過失犯行，辯稱：伊當時見有一部自小客車沿溪邊路而
    來，即減速要讓自小客車通過，沒有看到丙○○所騎乘之機車，後該自小客車讓
    伊，伊才開過去，丙○○可能是因被該自小客車或現場之鐵皮屋擋住，致駕駛視
    線未能發現丙○○，後丙○○衝出來致閃避不及撞上，伊煞車前之時速應已減至
    四十甲里左右云云。經查：
(一)、被告於警訊中已自白：「我駕駛自小客車ＶＮ－一三三二，由萬丹往內埔方向（
    西向東），對方由大湖村往六巷村方向（南向北）行經十字路口，我看到他忽然
    衝出來，立即煞車向右閃避，我的車頭就撞到他的機車左側車尾，他人車倒地」
    、「我當時開車時速七十甲里」等語（見警卷），已明白表示其當時之行車速度
    為七十甲里，且未提及當時另有自用小客車在溪邊路上行駛一事。
(二)、本件並有道路交通事故調查報告表及車禍現場照片六幀在卷可按，而依道路交通
    事故調查報告表事故現場圖所示，被害人丙○○所戴之安全帽及眼鏡之掉落位置
    在十字路口中心處，被告所駕駛之車輛肇事後之位置距被害人丙○○安全帽及眼
    鏡掉落處約九點五甲尺，又被害人之機車距其安全帽掉落處有一長十二點四甲分
    之刮地痕，參以被害人與被告行車方向係屬垂直，苟非受有相當之撞擊，當不致
    使被害人機車於地面留有長十二點四甲尺長之刮地痕，又被告於撞擊後尚向前行
    約九點五甲尺，益見其於接近路口時，未作隨時停車之準備及注意車前狀況甚明
    。
二、按行車速度，依標誌之規定，無標認者，應依左列規定：一、在市區道路，時速
    不得超過四０甲里，在郊外道路時速不得超過六十甲里；又汽車行經無號誌之交
    岔路口時，應減速慢行，作隨時停車之準備；又汽車行駛時，駕駛人應注意車前
    狀況，並隨時採取必要之安全措施，道路交通安全規則第九十三條第一項第一款
    、第四款、第九十四條第三項分別定有明文。被告駕車自應注意上述道路交通安
    全規定；且肇事當時天氣良好，有日間自然光線，道路上並無障礙物，視距良好
    ，該路段之行車速限為時速六十甲里，有道路交通事故調查報告表在卷可參，又
    被告既稱伊當時見有一部自小客車沿溪邊路緩慢減速而來，則以被害人丙○○為
    成年人，其騎乘機車，頭肩部自當超越該自小客車之車頂，又現場並留有被害人
    之黃色安全帽一頂，其顏色鮮明易見，則被害人自無因被該自小客車擋住而致被
    告視線未能察覺之理；再以事故現場交岔路口雖有一小屋，惟其體積甚小僅係一
    遮蔽物，此有偵查卷附照片二幀可稽，其是否足致妨礙被告視線本即有疑；佐以
    被害人既係行經該路段上下班此據告訴人陳明，則被害人自知悉前方為行車往來
    頻繁之路段，又依被告所陳該自小客車於行經路口時既已緩慢減速，則衡情被害
    人丙○○見此車況，自無急速衝出之可能，是被告所辯致其不能注意一節，尚非
    可採，被告依肇事時之客觀狀況，非不能注意甚明。是被告於肇事當時確有超速
    行駛，且疏於注意未減速慢行，作隨時停車之準備，及注意車前狀況，致肇事使
    丙○○受有上揭重傷害，其有過失，已經明顯。本件送經送請臺灣省車輛行車事
    故覆議鑑定委員會鑑定結果，亦採相同看法，有該會八十九年七月三日府覆議字
    第八九０八０八號函可參。本件被害人丙○○雖亦有支線車未讓幹線道車先行之
    過失，惟被告之過失不能因而解免。而丙○○因此車禍而受有頭部外傷合併腦挫
    傷及遲延性腦內出血、右側肢體癱瘓及認知功能障礙等難治之重傷害，亦有其屏
    東基督教醫院、國立成功大學醫學院附設醫院診斷證明書各一紙在卷可憑，丙○
    ○又係因被告之過失所導致之車禍而受傷，則其過失與丙○○之受傷，亦具有相
    當因果關係，被告犯行堪以認定。
三、核被告所為，係犯刑法第二百八十四條第一項後段之過失致重傷罪。被告於肇事
    後犯罪未被發覺前，向警方報案坦承肇事，業經被告供明並有道路交通事故調查
    報告表報案人欄可按，並經證人即承辦警員李愉善於偵查中證述明確，被告係對
    於未經發覺之犯罪自首而受裁判，應依刑法第六十二條前段減輕其法定刑。
四、原審予以論罪科刑，固非無見，惟本件被告確有超速行駛之情形，業如前述，原
    審認其未超速行駛，尚有未洽，被告上訴意旨認原判決量刑過重，雖無足取，惟
    甲訴人循告訴人之請求提起本件上訴，認原判決量刑過輕則為有理由，且原判決
    亦有可議之處，應由本院予以撤銷改判。爰審酌被告過失之程度較輕，告訴人之
    夫丙○○過失程度較重，惟對於被害人丙○○造成嚴重傷害之程度，迄今尚未與
    告訴人達成和解等一切情狀，量處如主文所示之刑，並比較新舊刑法第四十一條
    規定，依修正後刑法第四十一條第一項諭知如易科罰金之折算標準。
據上論結，應依刑事訴訟法第三百六十九條第一項前段、第三百六十四條、第二百九
十九條第一項前段，刑法二百八十四條第一項後段、第六十二條前段、第二條第一項
前段、修正後刑法第四十一條第一項，罰金罰鍰提高標準條例第一條前段、第二條判
決如主文。
本案經檢察官陳惠珠到庭執行職務。
中      華      民      國    九十      年      三      月      二 十   日
                              臺灣高等法院高雄分院刑事第七庭
                                  審判長法官  王光照
                                        法官  黃壽燕
                                        法官  黃仁松
右正本證明與原本無異。
不得上訴。
                                      書記官  郭蘭蕙
中    華    民    國      九十      年       三       月    二十一      日
附錄：本判決論罪科刑法條：
中華民國刑法第二百八十四條第一項：
因過失傷害人者，處六月以下有期徒刑、拘役或五百元以下罰金，致重傷者，處一年
以下有期徒刑、拘役或五百元以下罰金。
                                                                        Ｆ


司法院資訊處製作；財團法人民間司法改革基金會備份。
